【裁判字號】    89,易,829
【裁判日期】    891129
【裁判案由】    詐欺等
【裁判全文】
臺灣雲林地方法院刑事判決                          八十九年度易字第八二九號
    公  訴  人  臺灣雲林地方法院檢察署檢察官
    被      告  丙○○
右被告因詐欺等案件，經檢察官提起公訴（八十九年度偵字第二八七０號），本院判
決左：
    主  文
丙○○意圖為自己不法之所有，而侵占遺失物，處罰金貳仟元，如易服勞役，以參佰
元折算壹日。
    事  實
一、丙○○於民國八十九年三月二十八日，在雲林縣北港鎮媽祖廟內，拾得甲○○妻
    子（起訴書誤為甲○○）所遺失之發票人為蔡素珠，號碼ＡＹ４８１００，面額
    為一萬一千五百元之支票乙紙，竟意圖為自己不法之所有，將之侵占入己。丙○○並於八十九年四月十日，持該支票至乙○○位於台中縣大肚鄉之海產店內消費
    ，迨乙○○因生意上關係將該支票交付予王美娟，王美娟再因菸酒買賣將之交付
    予王國庸，經王國庸於八十九年五月八日向銀行提示遭止付，而循線查悉上情。
二、案經雲林縣警察局北港分局報請台灣雲林地方法院檢察署檢察官偵查起訴。
    理  由
一、訊據被告丙○○矢口否認右揭犯行，辯稱：八十九年三月間，一位綽號雄仔的黃
    姓朋友，邀其跟隨大甲媽祖到新港進香繞境擺夜市，該朋友拿給伊該張支票作為
    八天工作之報酬云云。然查右開事實，迭據被害人之夫甲○○於警訊及偵查中指
    訴綦詳，並經證人蔡素珠於偵查中及證人乙○○於偵審中結證屬實，復有掛失止
    付票據提示人資料查報表、退票理由單、支票正反面影本各一紙附卷可稽，足證
    前開支票確屬遺失之票據無訛。次查收受支票應知悉交付者之年籍姓名等資料，
    以待日後支票無法兌現時，能順利向債務人求償，此乃通常之經驗法則，被告為
    一智慮正常之成年人，焉能諉為不知？其雖供稱交付支票者為一認識約三年之黃
    姓朋友，然卻始終無法提供詳細之姓名及年籍資料，以供本院傳訊，益證係其臨
    訟杜撰之詞，不足採信，事證明確，被告犯行堪以認定。
二、核被告所為，係犯刑法第三百三十七條侵占遺失物罪。爰審酌被告素行良好、犯
    罪之動機、目的、所使用之手段、智識程度不高，及其所侵占支票金額雖低，然
    究其行為對票據流通秩序仍有妨礙，暨其仍否認犯行等一切情狀，量處如主文所
    示之刑，並諭知易服勞役之折算標準，以資懲儆
三、公訴意旨另以：被告於八十九年四月十日，持其所侵占之支票至乙○○位於台中
    縣大肚鄉之海產店消費，使乙○○誤認為該支票係無問題之客票，進而同意丙○○以該支票支付當日及十幾天前之消費款項，因認被告另涉有刑法第三百三十九
    條第一項之詐欺罪嫌云云。訊據被告堅決否認上開詐欺犯行，辯稱：伊以前從未
    使用過支票，因誤認該支票可用，才交給乙○○，並未欺騙他等語。經查被告確
    曾於上揭時日至乙○○海產店消費，並以上開支票支付當日及以前之消費，惟當
    該支票遭退票後，乙○○通知被告，被告即立刻償還現金一萬三千多元等情，業
    經證人乙○○於本院訊問時結證明確。證人乙○○另結證稱：支票退票後，伊聯
    絡被告，被告有點生氣，要伊歸還支票，以便向朋友追討，伊認識被告兩年多，
    他人很老實，不會拿支票騙伊等語。足證被告亦不知該支票會遭止付退票，否則
    於被告知時，當不致有「生氣」之情緒上反應；且其果有藉此詐欺乙○○之意思
    ，早應逃之夭夭，焉有立即前往店內以現金全額清償之理？參以乙○○與被告認
    識兩年多，又為其店內常客，如被告以可能會遭止付之支票交付乙○○，不論乙○○如何輾轉交付該支票予他人，依票據流通之特性，該支票終須被提示，而被
    告詐欺之犯行也必然輕易敗露，此亦足以反證被告自始不知該支票無兌現之可能
    。綜上所述，實難認被告交付上開支票有施用詐術之意思，公訴人認此部分涉有
    詐欺罪嫌即有未合，此外，復查無其他積極證據足證被告確有公訴人所指此部分
    之犯行，原應無罪之諭知，惟公訴意旨認此部分與前開有罪部分有裁判上一罪之
    關係，爰不另為無罪之諭知，附此敘明。
據上論斷，應依刑事訴訟法第二百九十九條第一項前段，刑法第三百三十七條、第四
十二條第二項，罰金罰緩提高標準條例第一條前段、第二條，判決如主文。
本案經檢察官蔣得龍到庭執行職務。
中      華      民      國      八十九    年    十一    月    二十九   日
                                         臺灣雲林地方法院刑事第一庭
                                             法  官  唐  光  義
右正本證明與原本無異。
如不服本判決，應於送達後十日內，向本院提出上訴狀。（須附繕本）
                                             書記官  陳  善  永
中      華      民      國      八十九    年    十一    月    二十九   日
刑法第三百三十七條
意圖為自己或第三人不法之所有，而侵占遺失物、漂流物或其他離本人所持有之物者
，處五百元以下罰金。


司法院資訊處製作；財團法人民間司法改革基金會備份。
